臺灣臺北地方法院民事判決　　　　　　 93年度簡上字第418號
上　訴　人　乙○○○客運股份有限公司
法定代理人　己○○
訴訟代理人　丁○○
　　　　　　庚○○
上　訴　人　戊○○　　原住台北縣三重市○○路48號4樓
被上訴人　　台灣汽車客運股份有限公司
法定代理人　丙○○
訴訟代理人　林鳳秋律師
複代理人　　甲○
上列當事人間請求侵權行為損害賠償事件，上訴人對於中華民國
94年3月24日臺灣臺北地方法院臺北簡易庭93年度北簡字第2289
號第一審判決提起上訴，本院判決如下：
    主  文
原判決關於命上訴人連帶給付超過壹拾萬伍仟伍佰肆拾陸元，及
上訴人乙○○○客運股份有限公司自民國九十三年二月十四日起
，上訴人戊○○部分自民國九十三年三月十八日起，均至清償日
止，按年息百分之五計算之利息部分，及該部份假執行之宣告，
暨訴訟費用之裁判均廢棄。
前開廢棄部分，被上訴人在第一審簡易之訴及其假執行之聲請均
駁回。
其餘上訴駁回。
第一、二審訴訟費用由上訴人連帶負擔五分之三，餘由被上訴人
負擔。
    事實及理由
壹、程序部分：
一、本件上訴人乙○○○客運股份有限公司（下稱建明公司）經
    原審判決應與戊○○負連帶債務，因上訴人建明公司提出非
    基於其個人關係之抗辯，為有理由，其訴訟標的對於戊○○
    即屬必須合一確定，依民事訴訟法第56條第1項第1款規定，
    上訴人建明公司提起上訴之效力及於未提起上訴之戊○○，
    應併列戊○○為上訴人，合先說明。
二、上訴人戊○○經合法通知未於言詞辯論期日到場，核無民事
    訴訟法第386條各款所列情事，爰依被上訴人聲請，由其一
    造辯而為判決。
貳、實體部分
一、被上訴人起訴主張：上訴人戊○○為上訴人建明公司之受僱
    人，於民國90年3月22日17時44分許，駕駛車號AH－002號營
    業大客車，因未保持安全車距，於中山高速公路51公里處，
    追撞被上訴人公司駕駛員廖玉堂所駕駛之車號FO－727號營
    業大客車，致上訴人公司之車輛嚴重受損，計支出修理費用
    新台幣（下同）250,530元，爰依民法第184條第1項前段、
    第188條、第196條之規定，請求上訴人連帶給付被上訴人25
    0,530元，及自言詞辯論意旨狀繕本送達翌日起至清償日止
    ，按年息5%計算之利息等語。並聲明上訴駁回等語。
二、上訴人建明公司則辯以：（一）被上訴人起訴狀及追加狀均
    記載上訴人「曾金茂」為系爭車禍事故之肇事人，然上訴人
    公司並無姓名為「曾金茂」之受僱人，上訴人建明公司自無
    庸負損害賠償責任，又系爭車禍事故發生之時間為90年3月
    22 日，被上訴人至遲應於二年內對侵權行為人「戊○○」
    起訴，被上訴人雖於92年3月21日起訴，然其起訴狀內係記
    載肇事者為「曾金茂」，不能認為被上訴人已對「戊○○」
    起訴，故被上訴人對「戊○○」之侵權行為損害賠償請求權
    已經罹於時效而消滅，上訴人建明公司亦得援用時效抗辯而
    拒絕賠償。（二）本件被上訴人公司車輛之零件應自發牌日
    起折舊，第五年以後零件已無價值，應只賸一成左右，故上
    訴人應僅賠償修復費25,000元即足云云。並聲明：原判決廢
    棄，被上訴人在第一審之訴駁回等語。
三、兩造不爭執之事實：上訴人戊○○為上訴人建明公司之受僱
    人，於90年3月22日17時44分許，駕駛車號AH－002號營業大
    客車，因未保持安全車距，於中山高速公路51公里處，追撞
    被上訴人公司駕駛員廖玉堂所駕駛之車號FO－727號營業大
    客車，致上訴人公司之車輛受損，並據被上訴人提出內政部
    警政署國道公路警察局第一警察隊以92年4月25日公警國一
    刑中字第0920002971號函送行車事故卷宗影本及臺灣省桃園
    縣區車輛行車事故鑑定委員會函覆鑑定意見書附於原審卷宗
    第47頁至64頁足憑。
四、本件之爭點：
（一）本件被上訴人得否向上訴人建明公司請求損害賠償，及其
      請求權有無罹於時效。
（二）本件被上訴人所得請求賠償之數額為何。
五、按因故意或過失不法侵害他人權利者，負損害賠償責任，民
    法第184條第1項前段有明文之規定。又受僱人因執行職務，
    不法侵害他人之權利者，由僱用人與行為人連帶負損害賠償
    責任，民法第188條第1條前段亦定有明文。本件上訴人戊○
    ○係上訴人建明公司之受僱人，於90年3月22日17時44分許
    ，駕駛車號AH－002號營業大客車，因未保持安全車距，於
    中山高速公路51公里處，追撞被上訴人公司駕駛員廖玉堂所
    駕駛之車號FO－727號營業大客車，致上訴人公司之車輛受
    損等情，已如前述，揆諸前揭規定，上訴人自應對被上訴人
    連帶負賠償責任。上訴人建明公司雖辯稱：被上訴人起訴狀
    及追加狀均記載「曾金茂」為系爭車禍事故之肇事人，然曾
    金茂並非上訴人建明公司之受僱人，上訴人建明公司無庸負
    賠償責任，且因被上訴人於92年9月23日所為更正「曾金茂
    」為「戊○○」陳述時，其請求權已罹於時效云云。惟查，
    被上訴人於起訴狀之當事人欄內固將「戊○○」記載為「曾
    金茂」，惟其於起訴狀之事實及理由欄內，或記載「曾金茂
    」，或記載「戊○○」，參以起訴狀所附之事故現場圖、調
    查筆錄及臺灣省桃園縣區車輛行車事故鑑定委員會鑑定意見
    書，均記載肇事者為「戊○○」，且上訴人建明公司亦自承
    其公司之職員僅有「戊○○」，並無「曾金茂」等語，顯見
    被上訴人實際上係以上訴人戊○○為被告提起本件訴訟，起
    訴狀上當事人欄內「曾金茂」之記載顯係誤載，被上訴人初
    起訴對象所指「曾金茂」即為「戊○○」至明，兩造均無誤
    認之虞，故上訴人建明公司所辯曾金茂非其受僱人，其無庸
    負連帶賠償責任，即無可採。又系爭車禍事故發生之時間為
    90年3月22日，被上訴人於92年3月21日對被上訴人二人起訴
    等情，此有本院收狀戳在卷可稽，是被上訴人於二年之時效
    期間內對上訴人「戊○○」起訴，上訴人建明公司抗辯對上
    訴人戊○○之請求權已罹於時效，亦不足採。
六、再按不法毀損他人之物者，被害人得請求賠償其物因毀損所
    減少之價額，民法第196條定有明文。又依民法第196條規定
    請求賠償毀損所減少之價額，得以修復費用為估定標準，但
    以必要者為限，例如修理材料以新品更換舊品，應予折舊（
    有最高法院77年度第9次民事庭會議決議參照）。經查，被
    上訴人主張其所有之上開車輛經送修後共支出修理250,530
    元（其中零件部分為181,230元、工資部分為69,300元），
    並提出統一發票及估價單各1紙為證。依上揭說明，上開零
    件費用部分（工資部分無折舊問題），即須將新零件更換舊
    零件之折舊部分予以扣除，參照所得稅法第51條第1項末段
    規定，以平均法為原則，本院依行政院所頒固定資產折舊方
    法耐用年數表及固定資產折舊率表，採平均法（即以固定資
    產成本減去殘價後之餘額，按固定資產耐用年數表規定之耐
    用年數平均分攤，計算每期折舊額）計算其折舊，查被上訴
    人所有營業用大客車係於78年出廠，有被上訴人提出之行車
    執照影本附卷可參，於因本件事故受損時固為15年，惟依上
    訴人建明公司不爭執真正之被上訴人就上開車輛之車輛維修
    紀錄所載被上訴人對上開車輛均為定期維修，其零件自應已
    為必要之汰換。而營業用車輛之耐用年數為4年，前揭維修
    紀錄復未能證明在4年耐用年數期間內有修換之事實，是堪
    認定該等零件使用已達4年之期限，乃參諸所得稅法第54條
    第2項之規定：「採用平均法預留殘價者，其最後一年度之
    未折減餘額以等於殘價為合度，如無殘價者，以最後一年度
    折足成本原額為合度」計算折舊，因上開損害之零件已達4
    年耐用年限，應無殘價，是本件以平均法其每年折舊為0.25
    ，則前揭新零件部分之折舊額144,984元為〔計算公式：殘
    價＝取得成本÷ (耐用年數＋1)即181,230÷ (4+1)=36,246
    ；折舊額＝（取得成本－殘價）×0.25×年數即 (181,230
    -36,246)×0.25×4=144,984〕，扣除折舊後，新零件部分
    可請求為36,246元（即181,230-144,984=36,246），連同工
    資69,300元，共計105, 546元（36,246+69,300= 105,546
    ），依前揭說明，被上訴人以修復費用估定並請求上訴人上
    揭車輛因本件車禍減損之價值，於105,546元之範圍內可採
    ，逾此範圍之請求，即為無理由。
七、綜上所述，被上訴人本於侵權行為之法律關係，請求上訴人
    連帶給付105,546元，及自言詞辯論意旨狀繕本送達翌日（
    即上訴人建明公司自93年2月14日起，上訴人戊○○部分自
    93年3月18日起）至清償日止，按年息5%計算之法定遲延利
    息，即無不合，應予准許。逾此所為請求，為無理由，應予
    駁回。原審就超過上開應准許部分，為上訴人敗訴之判決，
    並為假執行之宣告，自有未洽。上訴意旨就此部分指摘原判
    決不當，求予廢棄改判，為有理由。至於上開應准許部分，
    原審判命上訴人給付，並為假執行之宣告，核無違誤，上訴
    意旨，就此部分，仍執陳詞，指摘原判決不當，求予廢棄，
    為無理由，應駁回其上訴。
八、因本案事證已臻明確，兩造其餘主張陳述及所提之證據，均
    毋庸再予審酌，附此敘明。
九、據上論結，本件上訴為一部有理由，一部無理由，依民事訴
    訟法第436條之1第3項、第450條、第449條第1項、第79條，
    第85條第2項，判決如主文。
中　　華　　民　　國　　94　　年　　4 　　月　　7 　　日
                 民事第六庭    審判長法　官　吳光釗
                                     法  官  李媛媛
                  　　　　　　　　　 法　官　郭美杏
以上正本係照原本作成
本判決不得上訴
中　　華　　民　　國　　94　　年　　4 　　月　　11　　日
                        　　         書記官　潘惠梅
